臺灣臺中地方法院民事判決
110年度小上字第90號
上  訴  人  陸立和  
被上訴人    張云緁  
上列當事人間請求損害賠償事件，上訴人對於中華民國110年5月
27日本院臺中簡易庭110年度中小字第309號第一審判決提起上訴
，本院合議庭於民國110年12月3日言詞辯論終結，判決如下：
    主      文
原判決關於命上訴人給付逾新臺幣壹仟貳佰玖拾元，及自民國一
百零九年十一月十四日起至清償日止，按週年利率百分之五計算
之利息，暨該部分假執行之宣告並訴訟費用之裁判均廢棄。
上開廢棄部分，被上訴人在第一審之訴駁回。
其餘上訴駁回。
第一、二審訴訟費用新臺幣貳仟伍佰元，由上訴人負擔新臺幣伍
佰元，餘由被上訴人負擔。
    事實及理由
壹、程序方面：
一、按對於小額程序之第一審裁判之上訴，非以其違背法令為理
    由，不得為之，民事訴訟法第436條之24第2項定有明文。復
    依同法第436條之32第2項準用同法第468條、第469條第1款
    至第5款規定，所謂違背法令，係指判決不適用法規或適用
    不當者，而判決有同法第469條第1款至第5款所列情形之一
    者，為當然違背法令。本件上訴人聲明上訴，於上訴狀載明
    原審未適用強制汽車責任保險法第32條規定扣除被上訴人已
    領取之強制汽車責任保險給付等語，業已具體指摘原判決所
    違背之法令及其具體事實，揆諸前揭規定，其上訴自屬合法
    。 
二、又按分別提起之數宗訴訟，其訴訟標的相牽連或得以一訴主
    張者，法院得命合併辯論。命合併辯論之數宗訴訟，得合併
    裁判，民事訴訟法第205條第1、2項固有明定。此規定之立
    法目的在於便利訴訟進行，為達訴訟經濟，並防止裁判矛盾
    ，如數宗訴訟非可行同種類之訴訟程序，自不可命合併辯論
    。查訴外人楊宗穎駕車搭載被上訴人，與上訴人發生車禍之
    事故，經楊宗穎及被上訴人分別對上訴人提起民事損害賠償
    訴訟，本院受理案號分別為110年度中簡字第220號、110年
    度中小字第309號，因兩事件請求給付標的金額不同，非可
    行同種類之訴訟程序，自無上開規定合併辯論、合併裁判之
    適用。上訴人上訴意旨請求將其對被上訴人與楊宗穎之上訴
    事件合併辯論、裁判，自屬無據。
三、被上訴人未於言詞辯論期日到場，核無民事訴訟法第386條
    所列各款情形，爰依上訴人之聲請，由其一造辯論而為判決
    。
貳、實體方面：
一、被上訴人主張：上訴人於民國107年10月16日下午5時30分許
    ，騎乘車牌號碼000-000號普通重型機車（下稱肇事車輛）
    ，行經臺中市○區○村路0段000號前時，因未注意車前狀況及
    隨時採取必要之安全措施，不慎碰撞由楊宗穎騎乘並搭載被
    上訴人之車牌號碼000-000號普通重型機車（下稱系爭車輛
    ），致被上訴人受有左側腕部、踝部、足部擦傷之傷害，上
    訴人應負侵權行為損害賠償責任，爰依侵權行為之法律關係
    提起本件訴訟，請求上訴人賠償精神慰撫金等語。並聲明：
    上訴人應給付被上訴人新臺幣（下同）6,000元，及自起訴
    狀繕本送達翌日起至清償日止，按週年利率5%計算之利息（
    被上訴人原起訴聲明請求之金額為2萬6,000元，嗣於原審言
    詞辯論期日減縮為6,000元）。
二、上訴人則以：撞擊點在肇事車輛的右後側，系爭車輛撞擊點
    在左前側，事故當下伊無法注意車前狀況，故僅需負1成之
    肇事責任，又被上訴人提起本件請求已罹於侵權行為損害賠
    償請求權之2年時效等語，資為抗辯。
三、原審為被上訴人部分勝訴之判決，判命上訴人應給付被上訴
    人1,800元，及自109年11月14日起至清償日止，按週年利率
    5%計算之利息，駁回被上訴人其餘之訴，並就被上訴人勝訴
    部分依職權宣告假執行（被上訴人未就其敗訴部分上訴，已
    告確定）。上訴人對其敗訴部分聲明不服提起上訴，並上訴
    聲明：㈠原判決關於命上訴人給付1,800元本息，及該部分假
    執行之宣告均廢棄。㈡上開廢棄部分，被上訴人在第一審之
    訴駁回。被上訴人則答辯聲明：上訴駁回。
四、得心證之理由：
  ㈠被上訴人主張上訴人於107年10月16日下午5時30分許，騎乘
    肇事車輛行經臺中市○區○村路0段000號前時，不慎與楊宗穎
    騎乘並搭載被上訴人之系爭車輛發生碰撞，致被上訴人受有
    左側腕部、踝部、足部擦傷之傷害等情，業據提出衛生福利
    部臺中醫院診斷證明書、醫療費用收據、順天堂中醫診所診
    斷證明書、門診處方及醫療費用收據為證（見原審卷第131
    至137頁），並有原審調閱之臺中市政府警察局道路交通事
    故調查卷宗可佐（見原審卷第23至58頁），且為上訴人所不
    爭執，堪信為真。
  ㈡按汽車、機車或其他非依軌道行駛之動力車輛，在使用中加
    損害於他人者，駕駛人應賠償因此所生之損害。但於防止損
    害之發生，已盡相當之注意者，不在此限，民法第191條之2
    定有明文。故駕駛人使用動力車輛致他人受到損害，除駕駛
    人已於防止損害之發生盡相當之注意外，即應依民法第191
    條之2規定賠償被害人所受損害。本件上訴人騎乘肇事車輛
    行經前述路段時，因疏未注意車前狀況並採取安全措施，致
    與前方由楊宗穎騎乘而左偏行使之系爭車輛發生碰撞，致楊
    宗穎搭載之被上訴人受有前揭傷害。上訴人為使用機車之人
    ，於使用機車過程不慎導致被上訴人受傷，而對其如何防止
    損害之發生，已盡相當之注意乙節，未能具體舉證以實其說
    ，依上開說明，上訴人自應賠償被上訴人所受之損害。
　㈢至上訴人辯稱本件侵權行為損害賠償請求權已罹於2年時效而
    消滅云云，按因侵權行為所生之損害賠償請求權，自請求權
    人知有損害及賠償義務人時起，2年間不行使而消滅；消滅
    時效，自請求權可行使時起算，民法第197條第1項前段、第
    128條前段定有明文。又以日、星期、月或年定期間者，其
    始日不算入，民法第120條第2項亦有明文。查本件車禍係於
    107年10月16日發生，有臺中市政府警察局道路交通事故調
    查卷宗存卷可參（見原審卷第23至58頁），故被上訴人之損
    害賠償請求權時效，應自107年10月17日起算，其2年期間之
    末日為109年10月16日，則被上訴人於109年10月16日提起本
    件損害賠償訴訟，有民事起訴狀上本院收件章可稽（見原審
    卷第17頁），尚未逾2年請求權時效期間，上訴人前揭所辯
    ，委無可採。　
　㈣復按因故意或過失，不法侵害他人之權利者，負損害賠償責
    任，民法第184條第1項前段定有明文。又慰藉金之賠償須以
    人格權遭遇侵害，使精神上受有痛苦為必要，其核給之標準
    固與財產上損害之計算不同，惟非不可斟酌雙方身分資力與
    加害程度，及其他各種情形核定相當之數額（最高法院51年
    台上字第223號裁判要旨參照) 。查被上訴人因本件事故受
    有前開傷害，精神及身體上應受有相當之痛苦，自得請求上
    訴人賠償精神慰撫金。爰審酌被上訴人為技術學院畢業，現
    職保險業務員，月收入約6、7萬元，名下有汽車、無不動產
    ；上訴人則為碩士畢業，擔任保險公司內勤行政人員，月收
    入5萬元，名下有汽車、房屋及土地等情，業據兩造陳明在
    卷（見原審卷第128頁、本院卷第44頁），並有兩造稅務電
    子閘門財產所得調件明細表在卷可憑，參酌本件事故發生之
    經過、上訴人之過失情節及被上訴人所受傷害等一切情狀，
    認被上訴人得請求之精神慰藉金以6,000元為適當，逾此數
    額之請求，則屬無據。
　㈤與有過失部分： 
　⒈按變換車道時，應讓直行車先行，並注意安全距離，道路交
    通安全規則第99條第1項第3款定有明文。依卷附之道路交通
    事故現場圖及監視錄影畫面截圖可知（見原審卷第25、105
    頁），系爭車輛與肇事車輛均行駛於臺中市西區美村路往臺
    灣大道方向之內側車道上，系爭車輛位於肇事車輛之前方等
    情；佐以道路交通事故調查報告表㈡所載，肇事車輛右側車
    身與系爭車輛左側車身均有毀損之情形（見原審卷第29頁）
    ；參酌上訴人於警詢時表示：伊由公益路沿美村路內側車道
    直行往臺灣大道方向至事故地點，當時系爭車輛原本與伊於
    同向車道行駛，且在伊之右前方，伊以為系爭車輛要直行，
    待伊行駛至系爭車輛左側時，系爭車輛突然向左方靠來且沒
    有打方向燈，才發生碰撞等語；而被上訴人則於警詢時稱：
    伊由公益路沿美村路內側車道直行往臺灣大道方向至事故地
    點，當時同向外側車道上車多，也有車輛往左靠，伊便微向
    左偏閃避該車，一向左偏行時，即與肇事車輛發生碰撞等語
    （見原審卷第31、35頁）。堪認楊宗穎駕駛之系爭車輛原行
    駛於上訴人駕駛之肇事車輛前方，為閃避右側之車輛而向左
    偏駛，惟向左偏駛並未開啟方向燈，致與位於系爭車輛左後
    方且欲直行之肇事車輛發生碰撞，是楊宗穎駕駛系爭車輛亦
    有往左偏向未讓左後方直行車先行之過失，洵堪認定。
　⒉本件經臺中市車輛行車事故鑑定委員會鑑定結果，亦認定：
    「楊宗穎駕駛普通重型機車，往左偏向未讓左後方直行車先
    行，為肇事主因。陸立和駕駛普通重型機車，未注意車前狀
    況適採安全措施，為肇事次因」，有臺中市車輛行車事故鑑
    定委員會中市車鑑0000000案鑑定意見書在卷可佐（見原審
    卷第112至115頁）。本院審酌本件車禍事故發生經過及兩造
    之過失情狀，再參照上開鑑定結論，認本件事故之發生，楊
    宗穎應負擔70%之過失責任，上訴人應負擔30%之過失責任，
    始為適當。
　⒊又按損害之發生或擴大，被害人與有過失者，法院得減輕賠
    償金額，或免除之；前二項之規定，於被害人之代理人或使
    用人與有過失者，準用之，民法第217條第1項、第3項定有
    明文，亦即在適用民法第217條時，損害賠償權利人之代理
    人或使用人之過失，可視同損害賠償權利人之過失，適用過
    失相抵之法則。被上訴人乘坐楊宗穎駕駛之系爭車輛與上訴
    人發生交通事故，則楊宗穎自屬被上訴人之使用人，參照上
    開說明，被上訴人自當承擔楊宗穎與有過失之責任。而楊宗
    穎就本件交通事故既應負擔70%之過失責任，已如前述，從
    而，上訴人應負之損害賠償責任經過失相抵後，被上訴人得
    請求之賠償金額為1,800元（計算式：6,000×30%＝1,800）。
　㈥再按保險人依強制汽車責任保險法規定所為之保險給付，視
    為被保險人損害賠償金額之一部分；被保險人受賠償請求時
    ，得扣除之，強制汽車責任保險法第32條定有明文。是被保
    險人受賠償請求時，得依上開規定扣除請求權人已領取之保
    險給付，乃係損害賠償金額算定後之最終全額扣除，故在被
    害人與有過失之情形，應先適用民法第217條第1項規定算定
    賠償額後，始有依上開規定扣除保險給付之餘地（最高法院
    104年度台上字第1743號判決意旨參照）。查被上訴人於本
    件車禍後業已領取強制汽車責任險理賠金510元，有南山產
    物保險股份有限公司理賠明細通知在卷可稽（見本院卷第21
    頁），揆諸前開說明，被上訴人已領取之510元應視為上訴
    人損害賠償金額之一部分，得自其應賠償之金額中扣除。依
    此，被上訴人得請求上訴人賠償之金額應為1,290元（計算
    式：1,800－510＝1,290）。
　㈦末按給付無確定期限者，債務人於債權人得請求給付時，經
    其催告而未為給付，自受催告時起，負遲延責任。其經債權
    人起訴而送達訴狀，或依督促程序送達支付命令，或為其他
    相類之行為者，與催告有同一之效力；又遲延之債務，以支
    付金錢為標的者，債權人得請求依法定利率計算之遲延利息
    。但約定利率較高者，仍從其約定利率；應付利息之債務，
    其利率未經約定，亦無法律可據者，週年利率為5%，民法第
    229條第2項、第233條第1項及第203條分別定有明文。本件
    被上訴人對上訴人之侵權行為損害賠償債權，核屬無確定期
    限之給付，既經被上訴人起訴而送達訴狀，上訴人迄未給付
    ，當應負遲延責任。又被上訴人之民事起訴狀繕本係於109
    年11月13日送達上訴人，有送達證書存卷可查（見原審卷第
    61頁），則被上訴人請求自起訴狀繕本送達翌日即109年11
    月14日起算之法定遲延利息，於法有據。 
五、綜上所述，被上訴人依侵權行為之法律關係，請求上訴人給
    付1,290元，及自109年11月14日起至清償日止，按週年利率
    5%計算之利息，為有理由，應予准許；逾此部分之請求，為
    無理由，應予駁回。原審就超過上開應准許部分，未及審酌
    上訴人上訴後始提出被上訴人已領取強制汽車責任險之給付
    ，而為上訴人敗訴之判決，並為假執行之宣告，尚有未洽。
    上訴意旨指摘原判決此部分不當，求予廢棄改判，為有理由
    ，爰由本院廢棄改判如主文第1、2項所示。至於上開應准許
    部分，原審判命上訴人給付，核無不合，上訴意旨就此指摘
    原判決不當，求予廢棄，為無理由，應駁回其上訴，爰諭知
    如主文第3項所示。
六、本件事證已臻明確，兩造其餘攻擊防禦方法及舉證，核與判
    決結果不生影響，爰不一一論斷，附此敘明。
七、末按小額訴訟之上訴程序，法院為訴訟費用之裁判時，應確
    定其費用額，民事訴訟法第436條之32第1項、第436條之19
    第1項定有明文。查本件第一審訴訟費用為1,000元，第二審
    訴訟費用為1,500元，合計為2,500元，爰諭知如主文第4項
    所示。
八、據上論結，本件上訴為一部有理由，一部無理由，依民事訴
    訟法第436條之32第1項、第2項、第449條第1項、第450條、
　　第79條、第436條之19第1項，判決如主文。　　
中　　華　　民　　國　　110 　年　　12　　月　　17　　日
                  民事第一庭  審判長法  官  許石慶
                                    法  官  王詩銘
                                    法  官  廖欣儀
正本係照原本作成。
本判決不得上訴。
中　　華　　民　　國　　110 　年　　12　　月　　17　　日
                                    書記官  顏嘉宏